臺灣高等法院臺中分院刑事判決　　　　100年度上訴字第866號
上　訴　人　臺灣南投地方法院檢察署檢察官
上　訴　人
即　被　告　潘永富
指定辯護人　本院公設辯護人 劉秋蘭
上　訴　人
即　被　告　陳欣如
指定辯護人　本院公設辯護人 劉秋蘭
被　　　告　潘嘉偉
選任辯護人　曾信嘉律師
上列上訴人等因被告等違反毒品危害防制條例案件，不服臺灣南
投地方法院99年度訴字第311號中華民國100年2月23日第一審判
決（起訴案號：臺灣南投地方法院檢察署99年度偵字第556、118
9、1810、2036號），提起上訴，本院判決如下：
    主    文
上訴駁回。
    理    由
一、按依刑事訴訟法第350條、第361條、第362條、第367條規定
    ，不服地方法院之第一審判決而上訴者，須提出上訴書狀，
    並應敘述具體理由，為上訴必備之程式；其所提出之書狀未
    敘述上訴理由，或僅曾以言詞陳述上訴理由者，均應於上訴
    期間屆滿後20日內補提理由書於第一審法院。第一審法院經
    形式審查，認逾期未補提上訴理由者，應定期間先命補正；
    逾期未補正者，為上訴不合法律上之程式，應以裁定駁回。
    倘已提出上訴理由，但所提非屬具體理由者，則由第二審法
    院以上訴不合法律上之程式，判決駁回。而所謂具體理由，
    必係依據卷內既有訴訟資料或提出新事證，指摘或表明第一
    審判決有何採證認事、用法或量刑等足以影響判決本旨之不
    當或違法，而構成應予撤銷之具體事由，始克當之（例如：
    依憑證據法則具體指出所採證據何以不具證據能力，或依憑
    卷證資料，明確指出所為證據證明力之判斷如何違背經驗、
    論理法則）；倘僅泛言原判決認定事實錯誤、違背法令、量
    刑失之過重或輕縱，而未依上揭意旨指出具體事由，或形式
    上雖已指出具體事由，然該事由縱使屬實，亦不足以認為原
    判決有何不當或違法者（例如：對不具有調查必要性之證據
    ，法院未依聲請調查亦未說明理由，或援用證據不當，但除
    去該證據仍應為同一事實之認定），皆難謂係具體理由，俾
    與第二審上訴制度旨在請求第二審法院撤銷、變更第一審不
    當或違法之判決，以實現個案救濟之立法目的相契合，並節
    制濫行上訴（最高法院97年度台上字第892號刑事判決意旨
    參照）。又第367條之判決及對於原審諭知管轄錯誤、免訴
    或不受理之判決上訴時，第二審法院認其為無理由而駁回上
    訴，或認為有理由而發回該案件之判決，得不經言詞辯論為
    之，同法第372條定有明文。
二、本件上訴人等上訴意旨：
  (一)檢察官就原審無罪判決部分提起上訴，檢察官上訴意旨略以
    ：原審判決就被告潘永富、潘嘉偉共同基於販賣第二級毒品
    甲基安非他命以營利之犯意聯絡，於民國99年1月9日15時30
    分許，推由潘嘉偉在南投縣埔里鎮○○里○路旁，交付第二
    級毒品甲基安非他命1包予歐雅芳，歐雅芳交付新臺幣（下
    同）500元予潘嘉偉而完成交易之犯行，為無罪之諭知。查
    被告潘永富、潘嘉偉就上開犯行，業於偵查中供承在卷，歐
    雅芳於偵查中亦證述明確，其於原審審理中證稱：係警察不
    斷以通聯譯文對伊詢問，伊才說有等語，顯係事後維護被告
    潘永富、潘嘉偉之詞，應不足採。歐雅芳於99年1月9日15時
    30分許，先向被告潘永富、潘嘉偉購買500元之甲基安非他
    命以供施用，再於同日16時30分許，與其朋友合資向被告潘
    永富購買5,000元之甲基安非他命，尚屬合理。被告潘嘉偉
    之住所位在埔里鎮牛眠里，其與歐雅芳交易之地點在埔里鎮
    蜈蚣里，上開二里相鄰，且99年1月9日15時35分許，係由陳
    欣如販賣第一級毒品海洛因予黃嘉玲，潘嘉偉於同日15時30
    分許，在埔里鎮○○里○路旁交付甲基安非他命予歐雅芳，
    難認有何悖理疑義。請將原判決無罪部分撤銷，更為適當合
    法之判決云云。
  (二)上訴人即被告（下稱被告）潘永富上訴意旨略以：被告潘永
    富於警局、偵查及原審審理中均坦承犯行，實因染上毒癮，
    無法負荷吸毒所需費用，而為本案犯行。被告潘永富販毒期
    間短暫、所得金額不多，就各次犯罪情節觀之，尚非罪大惡
    極，倘就各次犯行科以法定最輕本刑，猶嫌過苛，且無從與
    真正長期大量販毒之惡行區別，請依刑法第59條規定酌量減
    輕其刑。被告潘永富於警局、偵查及原審審理中均坦承犯行
    ，未爭執抗辯，原審法院於依毒品危害防制條例第17條第2
    項規定減輕其刑後，仍判處有期徒刑10年，跟其他有抗辯的
    受刑人比較，刑度仍屬過重，有失量刑之依據，請調查詳究
    ，期使個案之量刑能符合比例原則云云。
  (三)被告陳欣如上訴意旨略以：被告陳欣如係為了規勸朋友潘嘉
    偉勿染上毒品，而不知不覺被利用。被告陳欣如係幫潘嘉偉
    的忙，不知道罪這麼重，原審量刑過重，請減輕其刑云云。
三、經查：
  (一)被告因不服地方法院之第一審判決，而向原審法院具狀提出
    上訴狀、上訴理由狀，敘明上訴理由，依刑事訴訟法第361
    條第2項條文、立法修正理由及上開最高法院判決意旨，被
    告倘已提出上訴理由，但所提非屬具體理由者，由第二審法
    院以上訴不合法律上之程式，以判決駁回之。至於上訴理由
    是否具體，係屬第二審法院審查範圍，則不在命補正之列（
    參見法院辦理刑事訴訟案件應行注意事項第162 點），合先
    敘明。
  (二)按刑罰之量定，屬法院自由裁量之職權行使，應審酌刑法第
    57條所列各款事由及一切情狀，為酌量輕重之標準，並非漫
    無限制；量刑輕重係屬事實審法院得依職權自由裁量之事項
    ，苟已斟酌刑法第57條各款所列情狀而未逾越法定刑度，不
    得遽指為違法；且在同一犯罪事實與情節，如別無其他加重
    或減輕之原因，下級審量定之刑，亦無過重或失輕之不當情
    形，則上級審法院對下級審法院之職權行使，原則上應予尊
    重（最高法院72年臺上字第6696號、75年臺上字第7033號判
    例及85年度臺上字第2446號判決意旨參照）。原審判決就認
    定被告潘永富、陳欣如違反毒品危害防制條例犯行所憑之證
    據，已經詳細調查審酌，經核並無違背證據法則及論理法則
    。就量刑方面，已審酌被告潘永富多次單獨或共同販賣甲基
    安非他命，另轉讓禁藥甲基安非他命，被告陳欣如多次共同
    販賣海洛因予他人施用，戕害國民身心健康；惟其等販賣毒
    品期間均非長、且因販賣所得之利益尚非甚鉅；陳欣如販賣
    海洛因之對象僅陳欣如之好友即證人黃嘉玲1人；被告潘永
    富、陳欣如犯後均知坦承犯行，態度良好等一切情狀，各量
    處被告潘永富如原判決附表一至四處刑欄所示之刑、被告陳
    欣如如原判決附表六處刑欄所示之刑，主刑部分被告潘永富
    應執行有期徒刑10年，被告陳欣如應執行有期徒刑8年，並
    未逾法定刑度，經核亦屬妥適，並無過重或過輕之情形。被
    告潘永富、陳欣如上訴意旨指摘原審判決量刑過重云云，均
    非屬具體理由。又被告潘永富以其坦承犯行，上訴請求依刑
    法第59條規定減輕其刑云云，惟按刑法第59條之酌量減輕其
    刑，必於犯罪之情狀，在客觀上足以引起一般同情，認為即
    予宣告法定低度刑期，猶嫌過重者，始有其適用，至於被告
    無前科，素行端正，子女眾多等情狀，僅可為法定刑內從輕
    科刑之標準，不得據為酌量減輕之理由（最高法院51年台上
    字第89 9號判例意旨參照）。本案被告潘永富雖坦承犯行，
    惟其犯罪之情狀，於客觀上並無足以引起一般同情，認為即
    予宣告法定低度刑期，猶嫌過重之情形，自無刑法第59條酌
    量減輕規定之適用。此外，被告潘永富、陳欣如提起上訴，
    俱未提出新事證以供調查，亦未依據卷內之訴訟資料，指摘
    原審判決有何足以影響判決本旨之不當或違法，而構成應予
    撤銷之具體事由。檢察官就被告潘永富、潘嘉偉無罪判決部
    分，提起上訴，惟其上訴意旨所指各節，業經原審法院詳為
    調查審酌，檢察官形式上雖提出書狀敘述上訴理由，然係置
    原判決所為明白論斷於不顧，仍持已為原判決指駁之陳詞再
    事爭執，並未依卷內資料具體指摘，其上訴即無可採。本院
    認檢察官及被告潘永富、陳欣如上訴意旨，均不足以動搖原
    審判決認定事實及量刑之基礎，難認係具體理由，其等上訴
    違背法律上之程式，均應予駁回，並不經言詞辯論為之。
  (三)被告潘嘉偉原提起上訴，惟於本院100年5月17日行準備程序
    時，復當庭撤回上訴，有撤回上訴聲請書1份在卷可稽（見
    本院卷第87頁），是原審所為被告潘嘉偉有罪判決部分，因
    而確定，附此敘明。
據上論斷，應依刑事訴訟法第367條前段、第372條，判決如主文
。
中    華    民    國   100    年    5     月    31    日
            刑事第十一庭  審判長法  官  郭  同  奇
                                法  官  洪  曉  能
                                法  官  許  冰  芬
以上正本證明與原本無異。
如不服本判決應於收受送達後10日內向本院提出上訴書狀，其未
敘述上訴理由者，並得於提起上訴後10日內向本院補提理由書（
均須按他造當事人之人數附繕本）「切勿逕送上級法院」。
                                書記官  賴  成  育
中    華    民    國   100    年    5     月    31    日